臺灣高等法院民事判決　　　　　　　　 95年度上易字第747號
上訴人即附
帶被上訴人　乙○○
訴訟代理人　甲○○律師
被上訴人即
附帶上訴人　丙○○
　　　　　　丁○○
共　　　同
訴訟代理人　應明銓律師
上列當事人間侵權行為損害賠償事件，上訴人對於中華民國九十
五年六月三十日臺灣台北地方法院九十五年度訴字第四三０五號
第一審判決提起上訴，被上訴人並為附帶上訴，經本院於九十六
年一月二日言詞辯論終結，判決如下：
    主    文
上訴及附帶上訴均駁回。
第二審訴訟費用關於上訴部分，由上訴人負擔；關於附帶上訴部
分，由被上訴人負擔。
    事 實 及 理 由
一、本件上訴人即附帶被上訴人聲明求為判決：甲、關於上訴部
    分：(一)原判決關於駁回上訴人後開第二項、第三項之訴部分
    廢棄。(二)被上訴人應共同給付上訴人新台幣（下同）六十五
    萬一千三百四十七元，及自民國（下同）九十四年十二月六
    日起，至清償日止，按年息百分之五計算之利息。(三)被上訴
    人丁○○應再給付上訴人二十七萬元、被上訴人丙○○應再
    給付上訴人二十八萬元，及均自九十四年十二月六日起，至
    清償日止，按年息百分之五計算之利息。乙、關於附帶上訴
    部分：附帶上訴駁回。
    被上訴人即附帶上訴人均未於言詞辯論期日到場，惟據彼等
    以前到場聲明求為判決：甲、關於上訴部分：上訴駁回。乙
    、關於附帶上訴部分：(一)原判決關於不利被上訴人部分廢棄
    。(二)上開廢棄部分，上訴人在第一審之訴駁回。
二、被上訴人均無正當理由而不到場，核無民事訴訟法第三百八
    十六條所列各款情形，爰依上訴人之聲請由其一造辯論而為
    判決，先予敘明。
三、上訴人起訴主張：被上訴人丙○○為伊之配偶，雙方已自九
    十三年七月間起，分居迄今；被上訴人丁○○則為丙○○之
    胞兄，彼等於九十三年六月十五日上午十時許，在台北市○
    ○區○○街五十八號七樓住處電梯間，為多數住戶及不特定
    訪客得出入之場所，見警員前來商請伊及陪同伊前往之訴外
    人陳俊宇離去，而為伊等所拒時，竟基於公然侮辱伊之故意
    ，面對警員辱罵伊稱：把這個「瘋婆子」、「賤婆子」及「
    幹你娘」帶走等語；嗣於同年月十七日下午九時許，被上訴
    人又因不滿伊前往請求履行同居義務，在上開住處一樓電梯
    中，強行抓住伊之雙手，將伊拖往電梯外摔至地板上，致伊
    受有頭部挫傷、手部多處瘀傷、雙膝及小腿多處瘀傷等傷害
    ；被上訴人丁○○復於同年月二十九日凌晨零時許，在上開
    住處，欲阻止伊返回夫家，而強行抓住伊雙臂，並將伊拖至
    該七樓電梯內，並掌摑伊及以腳踹伊之雙腿，迫使伊離開，
    致伊受有左臉瘀傷、雙側上肢多處瘀傷，雙前臂、右上臂、
    雙大腿及左小腿瘀傷等傷害。被上訴人因此所涉及傷害及公
    然侮辱罪責部分，業經本院以九十五年度上易字第四Ｏ九號
    刑事判決，依傷害罪名及公然侮辱罪名，判處被上訴人丁○
    ○拘役五十日及罰金一千元確定；依傷害罪名，判處被上訴
    人丙○○拘役五十日確定等情。爰依侵權行為之法則，求為
    命被上訴人連帶給付一百六十八萬七千一百二十九元，並加
    付法定遲延利息之判決（原審判命被上訴人丙○○給付二萬
    元本息、被上訴人丁○○給付三萬元本息；而駁回上訴人其
    餘之請求。上訴人僅就其敗訴之其中如上訴聲明部分聲明不
    服，其餘部分未聲明不服，已告確定；被上訴人則就其敗訴
    部分，聲明不服，提起附帶上訴）。
    被上訴人則以：伊等並無公然侮辱上訴人之故意，亦未對上
    訴人為侵權行為，上訴人所提出之驗傷單所載與事實不符；
    又上訴人未證明其所受之損害與其所主張伊之侵權行為間具
    有何因果關係，且上訴人於九十三年六月間，即已無工作，
    不可能發生不能工作之損害；另上訴人與被上訴人丙○○於
    九十三年四月間起，即處於分居狀態，且上訴人名下及其娘
    家均有房屋，應證明係因伊等之侵權行為而有必要另行租屋
    居住：又伊等從未至上訴人居處為騷擾行為，上訴人不可能
    受有精神上之損害云云，資為抗辯。
四、兩造不爭執之事實：
  (一)上訴人與被上訴人丙○○為配偶關係；被上訴人丙○○則為
    被上訴人丁○○之胞弟，被上訴人同住於台北市○○區○○
    街五十八號七樓；上訴人於九十三年六月十七日，及同年月
    二十九日曾至被上訴人位於台北市○○區○○街五十八號七
    樓住處（見原審訴字卷一三三頁之戶籍謄本）。
  (二)被上訴人所涉及傷害及公然侮辱罪責部分，業經本院以九十
    五年度上易字第四Ｏ九號刑事判決，依傷害罪名及公然侮辱
    罪名，判處被上訴人丁○○拘役五十日及罰金一千元確定；
    依傷害罪名，判處被上訴人丙○○拘役五十日確定（見原審
    訴字卷一七Ｏ頁至一七八頁）。
五、上訴人主張被上訴人對伊有上開侵權行為，應負損害賠償責
    任。雖為被上訴人所否認，並以上開情詞置辯，但查：本件
    經原審調取被上訴人傷害等案件偵審全卷（含台灣台北地方
    法院檢察署九十四年度偵字第一二一三Ｏ號、台灣台北地方
    法院九十四年度易字第一三六八號、本院九十五年度上易字
    第四Ｏ九號）查明：
  (一)上訴人主張被上人丁○○於九十三年六月十五日上午十時許
    ，在台北市○○區○○街五十八號七樓住處電梯間，為多數
    住戶及不特定訪客得出入之場所，見警員前來商請伊及伊之
    胞弟陳俊宇離去，而為伊等所拒時，竟基於公然侮辱伊之故
    意，面對警員辱罵伊稱：把這個「瘋婆子」帶走等語，已據
    被上訴人丁○○在刑事訴訟原審審理中供承：「我跟警察說
    ，請警察把這瘋婆子帶走，我只有在樓梯間跟警察說把瘋婆
    子帶走，因為告訴人（指上訴人）在我家鬧事」、「我有跟
    警察說，請警察把這個瘋婆子帶走，我說的瘋婆子就是指乙
    ○○」（見刑事偵查卷二七頁至二八頁、刑事一審(一)卷三六
    頁、本件原審訴字卷一七Ｏ頁之本院九十五年度上易字第四
    Ｏ九號刑事判決理由一之(一)）；核與證人即上訴人之胞弟陳
    俊宇在刑事訴訟原審審理中所證稱：「那天我陪我姐到東豐
    街，他們不讓我們進去，丁○○在七樓電梯間，罵我姐瘋婆
    子，警察就叫我們到一樓大門外騎樓去」等情形相符（見刑
    事一審(二)卷五五頁背面至五六頁、本件原審訴字卷一七Ｏ頁
    之本院上開刑事判決理由一之(一)），足見上訴人主張被上訴
    人丁○○於九十三年六月十五日上午十時許，在上開台北市
    ○○街住處七樓電梯間以「瘋婆子」之言詞辱罵伊，應屬可
    取。雖上訴人另主張被上訴人丁○○尚在上開時、地以「賤
    婆子」及「幹你娘」等詞辱罵伊云云，惟為被上訴人丁○○
    所否認，且查證人陳俊宇於刑事訴訟原審審理中亦未證稱被
    上訴人丁○○有辱罵上訴人「幹你娘」（見刑事偵查卷七一
    頁、本件原審訴字卷一七一頁之本院上開刑事判決理由一之
    (一)），足見上訴人所為此部分之主張，顯非可取。
  (二)上訴人另主張被上訴人丁○○於九十三年六月二十九日凌晨
    零時許，在台北市○○街五十八號七樓住處門口與伊發生爭
    執，之後，即拉住伊之手臂強行拖至一樓大門路旁，並掌摑
    伊之左臉等情，亦已據被上訴人丁○○在刑事訴訟原審審理
    中供承不諱；復於刑事訴訟本院審理中亦坦承當時曾與上訴
    人發生拉扯（見刑事一審(一)卷三六頁、刑事二審卷九十五年
    四月二十一日審判筆錄五頁、本件原審訴字卷一七二頁之本
    院上開刑事判決理由一之(二)），而上訴人因被上訴人丁○○
    拖拉並掌摑之強暴行為，致左臉頰瘀傷、左眼角膜擦傷等傷
    害，亦有三軍總醫院及國泰綜合醫院出具之驗傷診斷書可稽
    （見原審訴字卷一四八頁至一四九頁），足見上訴人所為此
    部分之主張，亦屬可取。
  (三)上訴人又主張被上訴人丙○○於九十三年六月十七日下午九
    時許，以強暴方式，將伊強拉拖出上開台北市○○街住處電
    梯，致伊受有頭部挫傷、右手腕、手部多處瘀傷、左手多處
    瘀傷、雙膝及小腿多處瘀傷一節，亦據被上訴人丙○○在刑
    事訴訟偵查中坦承：「告訴人（指上訴人）剛進入一樓電梯
    內…，我為了阻止她，才把她拖離電梯，並且馬上放手…」
    ；並於刑事訴訟原審審理中供稱：「我有拉告訴人手臂，將
    她帶離電梯，當時我放手而告訴人還在掙扎，以致她重心不
    穩往後仰」（見刑事偵查卷二四頁、六九頁、刑事一審(一)卷
    三五頁、三七頁、本件原審訴字卷一七四頁之本院上開判決
    理由二之(二)），核與證人即上訴人之母黃瓊米在刑事訴訟原
    審審理中所證稱：「當時被告丙○○在一樓，但拒絕我們進
    去，我女兒（指上訴人）硬要去坐電梯，丙○○硬把她拉出
    來，雙方有拉址肢體動作，丙○○先抓著告訴人肩膀，因為
    拉扯告訴人雙臂拉出電梯後，丙○○就把手摔開，所以告訴
    人就往後倒，頭就撞到地」等情形相符（見刑事一審(二)卷五
    八頁、本件原審訴字卷一七四頁之本院上開刑事判決理由二
    之(一)），並有診斷證明書可稽（見原審訴字卷一四七頁），
    足見被上訴人丙○○確於上開時、地有強行拉扯上訴人，並
    於拉扯上訴人出電梯後，即將手摔開，致上訴人身體往後仰
    倒，頭部撞到地而受傷，情至明顯。是上訴人所為此部分之
    主張，亦屬可取。
  (四)至上訴人雖又主張被上訴人丙○○於九十三年六月十五日上
    午十時許，在上開台北市○○街五十八號七樓住處電梯間，
    基於公然侮辱伊之故意，向在場之警員辱罵稱為「瘋婆子」
    、「賤婆子」及「幹你娘」等語；被上訴人丁○○於同年月
    十七日下午九時許，在上開台北市○○街住處一樓電梯內，
    基於傷害之故意，徒手拉住伊之手臂、往電梯外拖出，致伊
    受有頭部挫傷、右手腕、手部、左手、雙膝及小腿多處瘀傷
    云云，惟為被上訴人所否認，而上訴人復不能舉證以實其說
    ，自無足取。
六、按因故意或過失，不法侵害他人之權利者，負損害賠償責任
    ；又不法侵害他人之身體或健康者，對於被害人因此喪失或
    減少勞動能力或增加生活上之需要時，應負損害賠償責任；
    又不法侵害他人之身體、健康、名譽、自由、信用、隱私、
    貞操、或不法侵害其他人格法益而情節重大者，被害人雖非
    財產上之損害，亦得請求賠償相當之金額，民法第一百八十
    四條第一項前段、第一百九十三條第一項、第一百九十五條
    第一項前段分別定有明文。查被上訴人丁○○於上開時、地
    ，不法侵害上訴人之身體、及公然侮辱上訴人；被上訴人丙
    ○○亦於上開時、地，不法侵害上訴人之身體，既經認定，
    已如上述。則上訴人依上開規定，請求被上訴人對於上訴人
    因而所受之損害，負損害賠償責任，即屬有據。茲就上訴人
    所請求被上訴人賠償之各項金額應否准許，分述如下：
  (一)關於醫藥費用二萬二千一百四十三元部分：雖上訴人主張伊
    因受傷而支出醫療費用二萬二千一百四十三元云云，並提出
    醫療費用收據為證（見原審附民卷二九頁至七十頁），惟為
    被上訴人所否認為真正，且查其中多筆單據之就診時間均係
    在九十三年六月十五日之前（見原審附民卷二九頁至三三頁
    、三九頁、六七頁及六九頁），既係在被上訴人所為上開傷
    害行為之前，顯非因被上訴人之上開傷害行為所致；至上訴
    人所另提出之其餘醫療費用單據，經核均屬精神科門診之支
    出，而上訴人復不能證明各該費用之支出與被上訴人之上開
    傷害行為間具有何因果關係（見原審附民卷四二頁至五一頁
    、五二頁至五三頁、五五頁至五七頁），足見上訴人所為此
    部分之請求，應屬無據。
  (二)關於增加生活上需要之損害五千三百三十元部分：雖上訴人
    另主張伊因被上訴人之上開傷害行為赴醫院就診，計支出計
    程車資五千三百三十元云云，並提出計程車收據為證（見原
    審附民卷七二頁至七六頁），惟上訴人並不能舉證證明其確
    因被上訴人之上開傷害行為，而有以計程車代步之必要；另
    上訴人又主張伊因被上訴人之上開傷害行為，致伊身心受創
    ，必需服用營養食品計四萬五千九百九十元云云，然上訴人
    亦不能舉證證明其確因被上訴人之上開傷害行為，而有服用
    營養食品之必要。足見上訴人所為此部分之請求，亦屬無據
    。
  (三)關於不能工作之損害上訴人上訴在本院僅請求六個月計二十
    一萬七千八百八十四元部分：雖上訴人又主張伊自九十三年
    六月間起，即因被上訴人之上開傷害行為，六個月不能工作
    ，而受有上開損害云云，惟被上訴人否認上訴人於九十三年
    六月間仍有在工作，而上訴人復不能舉證證明其於九十三年
    六月間本來有工作，因被上訴人之上開傷害行為，致其喪失
    工作能力，且上訴人所提出之員工薪資單（見原審附民卷八
    四頁），經核又係屬九十二年間之薪資所得，顯難資以認定
    上訴人於九十三年六月間，每月有三萬六千三百十四元之薪
    資所得。足見上訴人所為此部分之請求，亦屬無據。
  (四)關於上訴人在外租屋居住一年之租金損害三十六萬元部分：
    雖上訴人又主張伊因被上訴人上開傷害行為，致不能與被上
    訴人丙○○同住，而伊於居住娘家期間，復遭被上訴人及其
    家人騷擾，被迫自九十三年七月間起至九十四年六月間止，
    在外租屋居住一年，而受有上開租金損害云云，並提出房屋
    租約為證（見原審附民卷八七頁至八八頁），惟查上訴人擁
    有台北市○○區○○路一段五九一巷六號四樓房屋（見原審
    訴字卷一九五頁之稅務電子閘門財產所得明細表），可供其
    居住，是縱認上訴人有與被上訴人丙○○分居之必要，亦顯
    無另行租屋居住之必要。是上訴人所為此部分之請求，亦屬
    無據。
  (五)關於非財產上損害之慰藉金各三十萬元部分：查上訴人受被
    上訴人丁○○及被上訴人丙○○之上開不法侵權行為，在精
    神上自必感受痛苦，不言可喻，自得依民法第一百九十五條
    第一項前段規定，請求被上訴人賠償慰籍金。爰斟酌上訴人
    係淡江大學畢業、曾在銀行任職、每月薪資約五、六萬元、
    並有坐落台北市內湖區之房屋一戶約值八百多萬元、及南亞
    科技股份有限公司、建華金融控股股份有限公司股票；而被
    上訴人丁○○係淡江大學畢業、目前在揚理企業有限公司服
    務、年薪五十七萬六千元、並有坐落台北市○○區○○街五
    十八號七樓房屋、台北縣永和市之房屋各一戶、台北市○○
    區○○段土地一筆、台中市○○區○○段土地三筆、台北縣
    三重市土地九筆、及投資揚理企業有限公司二十七萬元；被
    上訴人丙○○係淡江大學畢業、目前在揚理企業有限公司服
    務、年薪四十八萬元、並有坐落台北市大安區房屋二戶、台
    北市大安區土地八筆等一切情狀後，認被上訴人丁○○及被
    上訴人丙○○應分別賠償上訴人慰藉金額，依序以三萬元及
    二萬元為適當；至超過上開部分之請求，亦屬無據。
七、從而，上訴人依據侵權行為之法則，請求被上訴人丁○○及
    被上訴人丙○○依序給付三萬元及二萬元，及均自起訴狀繕
    本送達之翌日即九十四年十二月六日起，至清償日止，按年
    息百分之五計算之利息部分，自屬應予准許；至超過上開部
    分（除確定部分外）之請求，即屬不應准許。原審就上開不
    應准許部分，所為上訴人敗訴之判決，核無違誤。上訴人之
    上訴論旨指摘原判決此部分不當，求予廢棄改判，為無理由
    ；就上開應予准許部分，所為被上訴人敗訴之判決，亦無違
    誤。被上訴人之附帶上訴論旨指摘原判決此部分不當，求予
    廢棄改判，亦無理由。
八、至兩造其餘之攻擊或防禦方法及未經援用之證據，經本院斟
    酌後，認為均不足以影響本判決之結果，自無逐一詳予論駁
    之必要，併此敘明。
據上論結，本件上訴人之上訴及被上訴人之附帶上訴均無理由，
依民事訴訟法第四百四十九條第一項、第七十八條、第四百六十
三條、第三百八十五條第一項前段，判決如主文。
中　　華　　民　　國　　96　　年　　1 　　月　　16　　日
　　　　　　  　　　民事第六庭
                        審判長法　官  林鄉誠
　　　　　　　　　  　　      法　官  梁玉芬
　　　　　　　　　　  　      法　官  楊豐卿
正本係照原本作成。
不得上訴。
中　　華　　民　　國　　96　　年　　1 　　月　　16　　日
　　　　　　　　　　　　　　　書記官  殷丹妮
